臺灣桃園地方法院民事裁定　　　　　　　96年度聲字第1065號
聲　請　人　乙○○
　　　　　　甲○○
相　對　人　丁○○
　　　　　　丙○○
　　　　　　戊○○
上列當事人間聲請返還提存物事件，本院裁定如下：
    主  文
聲請駁回。
    理  由
一、本件聲請意旨略以：聲請人前因與相對人間之土地所有權移
    轉登記事件對相對人之財產聲請假扣押，遵本院95年度裁全
    字第11856 號假扣押裁定，以本院96年度存字第319 號提存
    事件，提供新台幣（下同）167 萬元為擔保，並以96年度執
    全字324 號假扣押執行相對人財產在案。嗣因應供擔保之原
    因業已消滅，爰聲請返還上開提存物等語，並提出前開假扣
    押裁定、提存書、本院95年度訴字第1617號民事判決書等為
    證。
二、按應供擔保之原因消滅者，法院應依供擔保人之聲請，以裁
    定命返還其提存物，民事訴訟法第104 條第1 項第1 款定有
    明文；另依同法第106 條所示，前開規定於其他依法令供訴
    訟上之擔保者準用之。然按，擔保提存之提存人於提存後，
    假扣押所保全之請求，其本案訴訟已獲全部勝訴判決確定者
    ，得聲請該管法院提存所返還提存物，無庸法院裁定，此觀
    提存法第16條第1 項第3 款、同法施行細則第16條規定自明
    ，而提存法就提存事項而言，為民事訴訟法之特別法，應優
    先適用。又按，當事人一方援用民法第264 條之同時履行抗
    辯權時，僅有暫時拒絕給付之性質，而非否認他方當事人之
    請求權。故法院因被告行使此項抗辯權，而命原告為對待給
    付之判決，性質上僅係限制原告請求權所附加之條件，而非
    為原告全部或一部敗訴之判決。是原告就假執行之本案訴訟
    如獲得勝訴判決確定者，雖其判決附有同時對待給付之裁判
    ，就原告訴請判決之訴訟標的而言，仍不失為全部勝訴，僅
    原告未為給付前，不得就被告應有之給付聲請強制執行，即
    對被告而言，原告之取回因聲請假執行而供擔保之提存物，
    不致使被告發生損害，自得依民事訴訟法第104 條第3 項、
    提存法第16條第1 項第2 款規定，毋庸經由法院之裁定。逕
    向該管法院提存所聲請返還提存物（最高法院92年度台抗字
    第376 號判決可資參照）。
三、聲請人所主張其前遵本院上開假扣押裁定，以本院96年度存
    字第319 號提存前述提存物、並以96年度執全字324 號假扣
    押執行相對人財產在案之事實，已據本院依職權調閱各卷宗
    查核屬實。惟按，本件聲請人因與相對人間之請求土地所有
    權移轉登記事件，為保全伊對相對人之債權，乃以167 萬元
    之金額向本院聲請裁定對相對人供擔保後為假扣押之保全程
    序，並以相同之事實對相對人提起上開假扣押所保全請求之
    本案訴訟，而由本院以95年度訴字第1617號土地所有權移轉
    登記事件審理，嗣經本院判命相對人應於聲請人給付1,788,
    836 元之同時，將如判決附表編號1 所示權利範圍32000 分
    之5441其中32000 分之4834之土地所有權及如判決附表編號
    2 、3 所示權利範圍土地所有權移轉登記為聲請人共有，並
    告確定在案。查上開判決主文雖判命聲請人需為對待給付，
    惟依前開最高法院判決要旨，性質上僅係限制原告請求權所
    附加之條件，而非為原告全部或一部敗訴之判決，仍不失為
    全部勝訴，足認聲請人就本件假扣押所保全之請求，其本案
    訴訟顯已獲全部勝訴判決確定。揆諸上開說明，聲請人自無
    庸聲請本院裁定，即可向提存所聲請返還擔保提存物，是本
    件之聲請與法不合，應予駁回。
四、爰裁定如主文。
中　　華　　民　　國　　96　　年　　8 　　月　　31　　日
                  民事第一庭    法　官　卓立婷
以上正本係照原本作成。
如對本裁定抗告須於裁定送達後10日內向本院提出抗告狀，並應
繳納抗告裁判費新台幣1,000 元。
中　　華　　民　　國　　96　　年　　8 　　月　　31　　日
                                書記官  冒佩妤
